【裁判字號】    92,交聲,864
【裁判日期】    920530
【裁判案由】    交管條例聲異
【裁判全文】
臺灣板橋地方法院交通事件事裁定                  九十二年度交聲字第八六四號
    原處分機關  交通部公路總局臺北區監理所
    異  議  人
    即受處分人  甲○○
右列受分人因違反道路交通管理處罰條例案件，對於交通部公路總局臺北區監理所於
民國九十二年四月九日以北監自裁字第裁四０－Ａ00000000號所為之裁決處
分（原舉發案號：臺北市政府警察局九十二年一月二十八日北市警交字第Ａ0000
0000號）不服，聲明異議，本院裁定如左：
    主  文
原處分撤銷。
甲○○汽車駕駛人，未領有駕駛執照駕車，處罰鍰新臺幣捌仟肆佰元。
    理  由
一、異議意旨略以：異議人即受處分人甲○○駕駛車號ＧＺ－九八八一號自用小客車
    ，於民國九十二年一月二十六日下午五時四十分許，行經臺北市○○路、松隆路
    交岔路口時，為警攔查後以「駕駛執照吊扣期間駕車（違反道路交通管理處罰條
    例第二十一條第一項第七款規定）」之違規事實（原處分機關嗣更正為「使用註
    銷之駕駛執照駕車」，違反同條例第二十一條第一項第六款規定」）掣單舉發。
    然而，異議人原有職業駕照，嗣因未審檢而經註銷駕照，但此僅限於營業資格受
    限，而不及於駕駛非營業車輛之情形，異議人當時是駕駛自用小客車，並非營業
    小客車，是本件裁罰尚有未合等語。
二、按汽車駕駛人未領有駕駛執照駕車者、使用註銷之駕駛執照駕駛小型車者，均處
    新臺幣六千元以上一萬二千元以下罰鍰，並當場禁止其駕駛及扣留其車輛牌照，
    道路交通管理處罰條例第二十一條第一項第一款、第六款分別定有明文。
三、經查，本件受處分人即異議人甲○○係駕駛營業小客車之職業駕駛人，其「職業
    小型車」駕駛執照未依規定於九十年十月二十五日接受審驗，嗣經註銷其駕駛執
    照，仍駕駛車號ＧＺ－九八八一號自用小客車，於九十二年一月二十六日下午五
    時四十分許，行經臺北市○○路、松隆路交岔路口，經警攔查後掣單舉發等情，
    有臺北市政府警察局九十二年一月二十八日北市警交字第Ａ00000000號
    舉發違反道路交通管理事件通知單影本一份在卷可稽。異議人對於使用註銷駕駛
    執照駕車一節則以前詞置辯。依據道路交通安全規則第五十四條第一項：「職業
    汽車駕駛人之駕駛人之駕駛執照，應自發照之日起，每滿三年審驗一次，並於審
    檢日期前後一個月內向公路監理機關申請審驗。」，同規則第五十四條第三項：
    「職業汽車駕駛人得憑因逾期審驗被註銷之職業駕駛執照，申請換發同等車類之
    普通駕駛執照，但在未換發普通駕駛執照前，不得駕駛汽車」，查本件受處分人
    之職業駕駛執照未依規定於九十年十月二十五日接受審驗，遭監理機關依法逕行
    註銷其駕駛執照等情，業據原處分機關於移送書內敘明在卷，並為受處分人所不
    爭，自堪信為真實，而受處分人之職業駕照既經註銷，依前揭法令規定，在未依
    法換發普通駕駛執照而駕駛自用小客車，仍不得駕駛自用小客車，異議人辯稱其
    遭註銷者為「營業小型車」駕駛執照，應降為「普通小型車」駕駛執照，在駕照
    有效期間內仍可駕駛自用小客車，實誤解法令，難以採信，即屬違規行為至明。
    然而，本件異議人之「營業小型車」駕駛執照既經註銷，異議人欲駕駛自用小客
    車，仍應先換發「普通小型車」駕駛執照，異議人在未換發前，駕駛【自用小客
    車】（並非營業小客車），其違規情節等同於未領有「業通小型車」駕駛執照而
    駕駛自用小客車，應違反道路交通管理處罰條例第二十一條第一項第一款規定（
    原處分機關於九十二年二月十九日以〈自〉00－000－0－0000二號函
    覆異議人，亦同此見解）。原處分機關認其違反道路交通管理處罰條例第二十一
    條第一項第六款之規定，裁處罰鍰新臺幣九千元，認事用法均有未洽。從而異議
    人之異議雖無理由，惟原處分既有前揭瑕疵而無可維持，即應由本院撤銷原處分
    ，合依首開法條規定，依違反道路交通管理統一裁罰基準表之規定，復參酌異議
    人違規情節之輕重等一切情狀，自為裁罰如主文第二項所示，用期適法。
四、據上論斷，應依道路交通案件處理辦法第二十條前段，裁定如主文。
中      華      民      國      九十二      年     五     月    三十    日
                                   臺灣板橋地方法院交通法庭
                                       法  官  侯  志  融
右正本證明與原本無異。
如不服本裁定應於送達後五日內向本院提出抗告狀。
                                       書記官  吳  進  安
中      華      民      國      九十二      年     五     月    三十    日


司法院資訊處製作；財團法人民間司法改革基金會備份。
